臺灣高等法院民事判決
110年度上易字第165號
上  訴  人  薩摩亞商幣寶亞太科技有限公司台灣分公司

法定代理人  郭雅寧  
訴訟代理人  簡榮宗律師
            呂畊霈律師
            詹義豪律師
被  上訴人  李曉群  
訴訟代理人  彭昌平  
上列當事人間請求損害賠償事件，上訴人對於中華民國109年12
月29日臺灣臺北地方法院109年度訴字第2364號第一審判決提起
上訴，本院於110年4月28日言詞辯論終結，判決如下：
    主      文
上訴駁回。
第二審訴訟費用由上訴人負擔。
    事實及理由
壹、程序方面：
一、按關於涉外事件之國際管轄權誰屬，涉外民事法律適用法並
    無明文規定，故除由我國法院行使管轄權，有明顯違背當事
    人間實質公平及程序迅速經濟等特別情事外，原則上均應認
    我國法院有管轄權（最高法院105年度台上字第105號判決意
    旨參照）。又法律行為發生債之關係者，其成立要件及效力
    ，依當事人意思定其應適用之法律，涉外民事法律適用法第
    20條第1項定有明文。本件上訴人係外國法人薩摩亞商幣寶
    亞太科技有限公司（下稱幣寶總公司）於臺灣設立之分公司
    ，為外國公司，有幣寶總公司及上訴人之公司登記基本資料
    可證（見原審卷第293-297頁、本院卷第29-31頁），屬涉外
    事件。兩造因被上訴人登入上訴人之BITPoint TAIWAN網站
    （下稱幣寶網站）申請設立幣寶綜合帳戶（即BITPOINT帳戶
    ，000-000000李曉群，下稱系爭帳戶）進行虛擬貨幣交易，
    並點選同意上訴人預擬之使用條款（下稱系爭使用條款，見
    原審卷第43-49、145-151頁）所生爭執涉訟，該使用條款「
    爭議解決」約定以我國法律為準據法，並以原法院為第一審
    管轄法院（見原審卷第47、149頁），依前揭說明，我國法
    院自有管轄權，且應適用我國法律為準據法。
二、次按分公司係總公司分設之獨立機構，就其業務範圍內之事
    項涉訟時，有當事人能力。所謂就其業務範圍內之事項，應
    依訴訟標的之法律關係觀察，如該訴訟標的之法律關係，係
    以分公司為其權利義務之主體，即屬其業務之範圍（最高法
    院95年度台上字第146號判決意旨參照）。經查：系爭使用
    條款前言第1段：「以下條款和條件構成使用幣寶服務的所
    有用戶（下稱您）和本公司之間的契約，並適用於您進入和
    使用幣寶服務和本網站的情形」、第3段：「本條款所稱之＂
    幣寶＂為『薩摩亞商幣寶亞太科技有限公司台灣分公司』（下
    稱本公司）所有，通過幣寶的服務，您可以在網站上進行交
    易，使用和買賣被稱為＂比特幣＂或其他虛擬加密貨幣，以及
    本網站不時提供之其他服務（下稱本網站服務）。」，「帳
    戶管理」第5段：「在任何時間下您都可以與幣寶終結協議
    ，關閉您的帳戶，並處理完您未完成的交易。」，第8段：
    「我們也保留取消未經認證的帳戶、已處於非活動狀態，為
    期6個月或以上帳戶或經本公司依本條款得關閉之帳戶的權
    利…協議終止後（包括但不限取消、關閉帳戶），應由本公
    司自行選擇（以您過往提現銀行為優先選擇）一個有效的銀
    行帳戶，以便將其帳戶的任何貨幣餘額存入。…幣寶應於合
    理期間將剩餘貨幣轉移到會員帳戶（結算法幣價格基準以合
    理期間內本公司所選擇為準）。幣寶將發送給您，您在幣寶
    的帳戶餘額及相關手續費用明細，在您同意負責支付該等費
    用之後，幣寶將會在扣除相關的處理費用後，將餘額轉至您
    的帳戶。」等約定（原審卷第43頁第1-2行、第7-9行，第45
    頁第11行、第27-33行），已表明上訴人為系爭使用條款之
    當事人，並敘明系爭使用條款為兩造契約內容（下稱系爭協
    議），及「幣寶」系統（下稱幣寶系統）為上訴人所有，被
    上訴人得透過幣寶網站以系爭帳戶進行虛擬貨幣交易及使用
    其他服務，並得隨時終止協議、關閉帳戶，上訴人亦有取消
    、關閉帳戶之權利，並得選擇結算法幣價格基準、銀行帳戶
    ，以便匯入帳戶餘額等情，堪認上訴人以自己名義與被上訴
    人成立系爭協議，為系爭協議之權利義務主體，有取消、關
    閉帳戶之權利，並有使其所有之幣寶系統將系爭帳戶結算餘
    額返還被上訴人之義務。是被上訴人於本件主張終止協議，
    及請求協助關閉帳戶、返還帳戶餘額等，核屬上訴人業務範
    圍內之事項，上訴人自有當事人能力，並具實施訴訟之權能
    ，合先敘明。
貳、實體方面：
一、被上訴人主張：伊於民國107年1月23日向上訴人申請設立系
    爭帳戶，並將欲投資款項匯入上訴人設立之聯邦商業銀行股
    份有限公司（下稱聯邦銀行）忠孝分行帳戶，透過上訴人提
    供之服務在網站上交易、使用及買賣比特幣或其他虛擬加密
    貨幣，亦可自由充值（入金）、轉入、轉出及提現（出金）
    。詎伊於108年7月27日進入幣寶網站時，發現無法提領虛擬
    貨幣，且上訴人無預警於同年月23日於網站上公告停止加密
    貨幣交易買賣服務，嗣甚於同年9月27日暫停電話客戶服務
    ，伊乃於109年3月3日發函通知上訴人終止契約，上訴人依
    約定應關閉系爭帳戶並返還系爭帳戶所餘款項等語。爰依系
    爭使用條款「帳戶管理」第5段及第8段約定，聲明請求：㈠
    上訴人應關閉系爭帳戶。㈡上訴人應給付501萬5,731元，及
    自支付命令送達之翌日起至清償日止，按年息5％計算之利息
    。㈢願供擔保請准宣告假執行（原審判命上訴人應將被上訴
    人於107年1月23日向上訴人申請之系爭帳戶關閉；上訴人應
    給付被上訴人501萬5,731元，及自109年3月31日起至清償日
    止，按年息5％計算之利息。上訴人不服，提起上訴）。並答
    辯聲明：上訴駁回。
二、上訴人則以：依系爭協議約定「通過幣寶的服務，您可以在
    網站上進行交易」、「本公司不會為您找回因為發送或接收
    虛擬貨幣至錯誤錢包地址所遺失的虛擬加密貨幣」等內容及
    實際之操作可知，伊僅為代理訴外人BITPoint Japan Co., 
    Ltd.公司（下稱日本幣寶公司）提供被上訴人服務之平台，
    非存放加密貨幣之保管機構，自非被上訴人交易加密貨幣之
    相對人，並無義務賠償被上訴人損失。本事件肇因於日本幣
    寶公司遭駭客入侵所致，伊得依系爭使用條款「責任限制」
    、「其他事項」約定暫停服務，且不負損害賠償責任。又加
    密貨幣之保管、安全維護等均為日本幣寶公司，伊無介入餘
    地，本件請求屬主觀給付不能，且不可歸責於伊。再者，伊
    僅向被上訴人收取每筆0.15％之加密貨幣交易手續費，未就
    保管虛擬貨幣部分收取任何費用，即應減輕伊之責任。另若
    被上訴人所有之加密虛擬貨幣業遭駭客取走，該寄託物現實
    上已無法返還。故被上訴人請求關閉系爭帳戶及返還帳戶餘
    額等均無理由等語，資為抗辯。上訴聲明為：㈠原判決廢棄
    。㈡被上訴人在第一審之訴駁回。　　
三、查被上訴人於107年1月23日於幣寶網站申請設立系爭帳戶，
    使用幣寶系統進行虛擬貨幣交易，並以系爭使用條款為系爭
    協議之內容。嗣上訴人於108年7月23日停止加密貨幣交易買
    賣服務，迄今均未回復。又幣寶系統顯示被上訴人之帳戶於
    108年7月27日之帳面餘額為410萬3,387.97元、瑞波幣（XRP
    ）94,247.2048，總資產合計501萬5,731.28元等情，有幣寶
    網站帳戶/服務使用情況、幣寶網站使用手冊、重要通知歷
    史紀錄、系爭帳戶資產情況、系爭使用條款等件可稽（見原
    法院109年度司促字第5394號卷《下稱司促卷》第13-75頁、原
    審卷第43-49、145-151頁、本院卷第137頁），堪信為真實
    。
四、本院之判斷：
　㈠系爭協議業經被上訴人合法終止：
　⒈查依系爭使用條款「帳戶管理」第5段：「在任何時間下您都
    可以與幣寶終結協議，關閉您的帳戶，並處理完您未完成的
    交易。」之約定，被上訴人得隨時終止系爭協議。而被上訴
    人前委請大登法律事務所郭登富律師以109年3月3日109登律
    字第1090303號函，向上訴人為終止系爭協議之意思表示，
    並請求上訴人於文到7日內返還501萬5,731元，該函於109年
    3月5日送達上訴人，有上開律師函及中華郵政掛號郵件收件
    回執在卷可按（見原審卷第51-55頁）。終止權乃形成權，
    以單方意思表示送達即為生效，無待他方同意，堪認被上訴
    人已合法向上訴人終止契約。
　⒉上訴人雖抗辯依系爭協議，伊僅代理日本幣寶公司提供服務
    平台，非存放加密貨幣之保管機構，非被上訴人交易加密貨
    幣之相對人云云。惟上訴人以自己名義與被上訴人成立系爭
    協議，為系爭協議之權利義務主體，業如上壹、二所述；且
    上訴人法人格仍然存在，自應依系爭協議內容履行義務，故
    上訴人前揭所辯，洵無可取。
　㈡被上訴人得請求上訴人關閉系爭帳戶：
　⒈系爭協議業經被上訴人合法終止，已如前述，則被上訴人依
    上開系爭使用條款「帳戶管理」第5段之約定請求上訴人關
    閉系爭帳戶，核屬有據。
　⒉上訴人雖辯稱其無關閉帳戶之權限，被上訴人請求關閉系爭
    帳戶無強制執行可能云云，並以國立臺灣科技大學109年9月
    26日臺科大教二字第1090107405號函所附鑑定報告為證（見
    原審卷第169-173頁）。惟自上開鑑定報告內容以觀，僅能
    得知上訴人所提供客戶帳戶註冊、登入個人帳戶、進行虛擬
    加密貨幣交易等功能，均係經由上訴人公司網頁連結網際網
    路至日本幣寶公司的伺服器進行服務，客戶擁有的加密貨幣
    數量、是否交易成功等資訊，皆儲存在日本幣寶公司伺服器
    ，且上訴人無權限查詢客戶登入IP、進行交易時的IP，亦無
    權開啟、關閉或重置日本幣寶公司之伺服器等情，尚不足以
    推論上訴人即無關閉帳戶之權限；況系爭使用條款「帳戶管
    理」第8段載明「我們也保留取消未經認證的帳戶、已處於
    非活動狀態，為期6個月或以上帳戶或經本公司依本條款得
    關閉之帳戶的權利」等內容，「帳戶管理」除第5段外其餘
    約款亦明定上訴人管理帳戶之權限。上訴人係以虛擬貨幣交
    易經營為業，其於外部網站以自己名義經營虛擬加密貨幣之
    服務，本即應具有高度之風險控制、管理能力，而系爭帳戶
    管理與結算，本屬上訴人依約應負之義務，上訴人將執行系
    統管理權限全權交由日本幣寶公司，以降低管理成本或藉此
    填補其設備、技術等能力上之不足，則基於債之相對性，其
    與日本幣寶公司間有何其他約定或紛爭，要與被上訴人得依
    系爭使用條款約定得行使之權利無涉。上訴人以其無管理查
    閱客戶帳戶交易或資產數據之權限，拒負關閉系爭帳戶之責
    ，要不足採。
　㈢被上訴人得請求上訴人返還系爭帳戶餘額：
　⒈按系爭契約「帳戶管理」第8段約定：「協議終止後（包括但
    不限取消、關閉帳戶），應由本公司自行選擇（以您過往提
    現銀行為優先選擇）一個有效的銀行帳戶，以便將其帳戶的
    任何貨幣餘額存入。…幣寶應於合理期間將剩餘貨幣轉移到
    會員帳戶（結算法幣價格基準以合理期間內本公司所選擇為
    準）。幣寶將發送給您，您在幣寶的帳戶餘額及相關手續費
    用明細，在您同意負責支付該等費用之後，幣寶將會在扣除
    相關的處理費用後，將餘額轉至您的帳戶。」（見原審卷第
    45、147頁）。系爭契約既經被上訴人合法終止，則被上訴
    人依該約定自得請求上訴人返還系爭帳戶內之剩餘貨幣。而
    被上訴人系爭帳戶內餘額為410萬3,387.97元、瑞波幣（XRP
    ）94,247.2048，總資產合計501萬5,731.28元乙節，業據被
    上訴人提出系爭帳戶資產情況為證（見司促卷第73頁、本院
    卷第137頁），上訴人亦不爭執該資產情況為其平台輸入帳
    號所得（見本院卷第132頁），是被上訴人請求上訴人給付5
    01萬5,731元，自屬有據。
　⒉上訴人雖辯稱：幣寶網站停止加密貨幣交易買賣服務乃日本
    幣寶公司遭駭客入侵所致，伊得依系爭使用條款「責任限制
    」、「其他事項」約定暫停服務，無須負損害賠償責任，且
    伊無法確認被上訴人帳戶餘額實際多少；又伊僅向被上訴人
    收取每筆0.15％之加密貨幣交易手續費，未就保管虛擬貨幣
    部分收取任何費用，應減輕伊之責任；若被上訴人所有之加
    密虛擬貨幣業遭駭客取走，該寄託物現實上已無法返還云云
    。惟查：
　⑴依系爭使用條款「責任限制」固約定：「本網站係依現況現
    狀提供您使用，幣寶並保留隨時修改各項服務功能之一部或
    全部之權利。幣寶對於本『網站服務』不作任何明示、暗示或
    法定的擔保、主張或聲明，包括但不限於對於品質、效能、
    無侵權、適售性或特定用途適用性之擔保，或因交易過程、
    按慣例或行業常規而衍生之擔保。在不受限上述條款之前提
    下，且在法律容許的最大限度內，幣寶不保證提供本網站服
    務、本網站或其中所含功能，或該服務、網站或功能可被存
    取、不會中斷、及時提供、安全可靠、正確、完整或無錯誤
    ；且如有瑕疵（如有）會被更正；不保證本網站及/或本網
    站伺服器完全沒有任何病毒、蠕蟲、軟體鎖、致死裝置、木
    馬、路由、陷阱門、定時炸彈或任何其他有害之程式碼、指
    令、程式或元件。您應自行隨時確認您所上傳或刊載之訊息
    是否正確，並自行採取備份存檔等保護措施。幣寶對於您使
    用或無法使用本『網站服務』而造成之損害均不負賠償責任。
    幣寶有權於任何時間暫時或永久修改或終止本網站服務（或
    其任何部分），而無論其通知與否，您同意對於本網站服務
    所作的任何修改、暫停或終止，幣寶對您和任何第三人均無
    需承擔任何責任。」（見原審卷第47、149頁）。然依其所
    載內容，乃針對被上訴人於系爭協議有效期間使用幣寶網路
    時，上訴人就所提供網站系統之效能或流暢性、安全性等服
    務事項為責任限制之約定，核與上訴人得依系爭使用條款「
    帳戶管理」第5段、第8段約定請求終止協議、關閉帳户及返
    還餘額之權利，以及上訴人所負關閉帳戶、返還餘額之義務
    等節，均無關聯。上訴人據此抗辯無庸對被上訴人承擔任何
    責任，委不足取。
　⑵復就系爭使用條款「其他事項」雖亦再約定：「基於不可抗
    力、法律或政策的變化或其他非幣寶所能控制的因素，致幣
    寶不能履行本網站服務時，幣寶亦可隨時停止提供相關的服
    務。」（原審卷第47、149頁）。惟觀其意旨，應指上訴人
    如有該項約定所載之因素，致不能履行時，可隨時停止服務
    ，並未解免其依系爭使用條款所負之返還餘額義務；且上訴
    人所主張之駭入事件係出於人為，非不可加以防止，自非所
    謂不可抗力。又依日本幣寶公司108年8月5日之公告所載，
    該公司因駭入事件停用可能遭入侵之伺服器，以確保交易系
    統安全性，但已重啟部分服務（見本院卷第117-118頁），
    且該公司108年8月6日之公告亦載明，日本幣寶系統之法定
    貨幣存取服務已於當日下午2點恢復（見本院卷第119-123頁
    ），堪認於108年8月5日之後已無因駭入事件致不能再提供
    幣寶網站服務之情形，此外上訴人未再提出其網路系統因我
    國或他國之法律、政策而致無法繼續履行網路服務之事證，
    益徵本件並無上開約定所載「不可抗力、法律或政策之變化
    或其他非幣寶所能控制的因素」之情事。
　⑶再者，被上訴人帳戶內投資餘額410萬3,387.97元、瑞波幣（
    XRP）94,247.2048，總資產合計501萬5,731.28元，已如前
    述；上訴人雖辯稱目前無法進入網站平台確認被上訴人系爭
    帳戶餘額資料云云（見本院卷第132頁），惟被上訴人業已
    提出系爭帳戶資產情況為證（見司促卷第73頁、本院卷第13
    7頁），且依日本幣寶公司108年8月5日之公告所示，駭入事
    件雖造成錢包伺服器遭入侵，但未發現交易系統中資料竄改
    及使用者資料外流等情況（見本院卷第117頁），上訴人既
    為幣寶系統之所有人，自應舉證證明被上訴人之系爭帳戶餘
    額有何不實，其徒以無法確認餘額為由，抗辯不能給付，實
    無可取。
　⑷另按以金錢為給付標的之債務，乃種類之債，既非特定物，
    自亦不生給付不能之問題。依系爭使用條款「帳戶管理」第
    8段所載（見原審卷第45頁），虛擬貨幣需轉換成法定貨幣
    （即新臺幣）後返還投資用戶。本件被上訴人系爭帳戶餘額
    除410萬3,387.97元外，尚有瑞波幣（XRP）94,247.2048，
    經折算為法定貨幣（即新臺幣），總計為501萬5,731.28元
    等情，並無上訴人所稱幣寶系統無法將虛擬貨幣轉換為法定
    貨幣之返還不能問題。至上訴人向被上訴人收取服務費多寡
    ，與兩造終止系爭協議後，上訴人依約負有以法定貨幣（即
    新臺幣）結算帳戶餘額並返還之義務無涉，上訴人自無從據
    此抗辯減輕其責任。
五、綜上所述，系爭協議業經合法終止，被上訴人依系爭使用條
    款「帳戶管理」第5段、第8段約定，請求上訴人關閉系爭帳
    戶，並給付被上訴人501萬5,731元，及自109年3月31日起至
    清償日止，按年息5％計算之利息，為有理由，應予准許。原
    審為被上訴人勝訴之判決，並為准、免假執行之宣告，並無
    違誤。上訴人指摘原判決不當，求予廢棄改判，為無理由，
    應予駁回。　　　　
六、本件事證已臻明確，兩造其餘之攻擊或防禦方法及所用之證
    據，經本院斟酌後，認為均不足以影響本判決之結果，爰不
    逐一論列，附此敘明。
七、據上論結，本件上訴為無理由，依民事訴訟法第449條第1項
    、第78條，判決如主文。　　　　
中　　華　　民　　國　　110 　年　　5 　　月　　12　　日
                  民事第二十二庭
                      審判長法  官  張靜女
                            法  官  范明達
                            法  官  葉珊谷
正本係照原本作成。
如不服本判決，應於收受送達後20日內向本院提出上訴書狀，其
未表明上訴理由者，應於提出上訴後20日內向本院補提理由書狀
（均須按他造當事人之人數附繕本）上訴時應提出委任律師或具
有律師資格之人之委任狀；委任有律師資格者，另應附具律師資
格證書及釋明委任人與受任人有民事訴訟法第466 條之1第1項但
書或第2項所定關係之釋明文書影本。如委任律師提起上訴者，
應一併繳納上訴審裁判費。
中　　華　　民　　國　　110 　年　　5 　　月　　12　　日

                            書記官  陳玉敏